【裁判字號】    98,簡上,129
【裁判日期】    980629
【裁判案由】    賭博
【裁判全文】
臺灣彰化地方法院刑事判決             98年度簡上字第129號
上  訴  人  臺灣彰化地方法院檢察署檢察官
被      告  甲○○
上列上訴人因被告賭博案件，不服本院簡易庭98年度簡字第228
號，中華民國98年4月16日第一審簡易判決（起訴案號：97年度
偵字第11222號），提起上訴，本院管轄第二審合議庭判決如下
︰
    主  文
原判決撤銷。
甲○○意圖營利，聚眾賭博，累犯，處有期徒刑肆月，如易科罰
金，以新臺幣壹仟元折算壹日。扣案如附表所示之物沒收。
    事  實
一、甲○○前因賭博案件，於民國93年7月30日經本院以93年度
    斗簡字第152號判處有期徒刑6月，得易科罰金確定，於93年
    9月15日易科罰金執行完畢，詎猶不知悔改，基於經營俗稱
    「六合彩」賭博以營利之犯意，自97年8月2日起，以其位在
    彰化縣田中鎮○○里○○路○段1巷2號之住所，充為公眾得
    出入之賭博場所，並設置俗稱「六合彩」之簽賭站，提供該
    處場所招攬、聚集真實姓名均不詳之不特定賭客簽選六合彩
    號碼賭博財物，而經營六合彩之賭博。其賭博方式，係利用
    香港六合彩開獎之號碼對獎，參賭者得以每注新臺幣（下同
    ）80元不等之代價下注，任意簽選2個、3個、4個號碼或特
    別號簽注，簽中2星、3星、4星者，分別可得簽注金額（以
    100元計）57倍、570倍、7000倍之彩金，簽中港特號者，可
    得35倍彩金，而未簽中賭客所下注賭金，悉歸甲○○所有，
    以此方式聚集不特定多數賭客賭博財物。嗣於97年12月11
    日17時許，為警在上址查獲，並扣得當場賭博之器具六合彩
    簽注單6張（大、小張簽單）、其所有供經營六合彩賭博所
    用之錄音機1台、錄音帶1捲、香港六合彩台港開獎號碼表1
    張、開獎日期表1張、帳單7張等物（如附表所示）。
二、案經彰化縣警察局田中分局報告臺灣彰化地方法院檢察署檢
    察官偵查起訴。
    理  由
一、上揭犯罪事實，業據被告於警詢、偵訊及本院審理時坦承不
    諱，並有扣案如附表所示之物可資佐證，足認被告自白與事
    實相符，本件事證明確，被告犯行堪以認定。
二、論罪科刑之理由：
  (一)查被告所經營之六合彩，如各組悉數簽滿，扣除賠獎，尚有
    餘利可得，其有營利之意圖甚明；又按刑法第268 條規定之
    「供給賭博場所」，係指提供特定處所供人從事賭博行為而
    言；所稱「聚眾賭博」，係指聚集不特定人參與賭博之行為
    ，縱未於現實上同時糾集多數人於同一處所，而係聚集眾人
    之財物進行賭博者，例如職棒簽賭及六合彩組頭等以電話、
    傳真之方式供人簽賭之行為，亦屬之。本案被告以其居處供
    不特定多數人到場下注為六合彩簽賭之行為等情，已如上述
    ，是上開處所已成為公眾得出入之場所，自與刑法第266 條
    第1項前段於公眾得出入之場所賭博罪、同法第268條前段之
    意圖營利供給賭博場所罪、同條後段之意圖營利聚眾賭博罪
    之構成要件該當。
  (二)核被告所為，係犯刑法第266 條第1 項前段於公眾得出入之
    場所賭博罪、同法第268 條前段之意圖營利供給賭博場所罪
    、同條後段之意圖營利聚眾賭博罪。
  (三)被告於各期六合彩開獎前多次供人簽賭之行為，無非皆欲達
    當期最終之六合彩賭博營利目的，其主觀上係追求一個同一
    之營利目的，社會價值上亦僅賦予單一賭博之評價，則每期
    六合彩開獎前，被告接受賭客簽賭下注之各個舉動，均係當
    次意圖營利供給賭博場所、意圖營利聚眾賭博及在公眾得出
    入之場所賭博財物犯行之接續行為，評價屬於一行為。
  (四)按刑事法若干犯罪行為態樣，本質上原具有反覆、延續實行
    之特徵，立法時既予特別歸類，定為犯罪構成要件之行為要
    素，則行為人基於概括之犯意，在密切接近之一定時、地持
    續實行之複次行為，倘依社會通念，於客觀上認為符合一個
    反覆、延續性之行為觀念者，於刑法評價上，即應僅成立一
    罪。學理上所稱「集合犯」之職業性、營業性或收集性等具
    有重複特質之犯罪均屬之，例如經營、從事業務、收集、販
    賣、製造、散佈等行為概念者是（最高法院95年度臺上字第
    1079號判決要旨參照）。經營俗稱「臺灣大樂透」、「六合
    彩」、職棒簽賭或地下期指簽賭之賭博，於每日或每週均有
    「臺灣大樂透」、「香港六合彩」開獎、職業棒球比賽或期
    貨交易之賭博決定輸贏，本質上乃具有反覆、延續性行為之
    特徵，於刑法評價上，應認係集合多數犯罪行為而成立之獨
    立犯罪型態之「集合犯」，為包括一罪，應僅成立一罪。依
    上開說明，被告於每星期固定之開彩時間對獎，以簽中與否
    論輸贏，藉此牟利，此種犯罪形態，本質上乃具有反覆、延
    續之特質，亦即聚眾賭博之目的既在於營利，當不止對獎賭
    博一次就結束，其必於每星期固定時間反覆對獎賭博，而對
    獎前讓賭客簽賭行為，亦係被告聚眾賭博之延續，因此每週
    重覆之簽賭、對獎，方屬意圖營利，聚眾賭博之常態與典型
    ；是其所為如事實欄所示經營各期六合彩賭博之行為，係基
    於單一之賭博、意圖營利提供賭博場所、意圖營利聚眾賭博
    之犯意，而反覆所為，於刑法評價上，應認係集合多數犯罪
    行為而成立「集合犯」之實質上一罪。
  (五)被告以一個經營六合彩賭博之行為，同時觸犯普通賭博罪、
    意圖營利供給賭博場所罪及意圖營利聚眾賭博罪，為想像競
    合之裁判上一罪關係，應從一情節較重之意圖營利聚眾賭博
    罪論處（最高法院79年度臺非字第206號判決意旨參照）。
  (六)被告有事實欄所示之犯罪，經判處有期徒刑執行完畢之事實
    ，有臺灣高等法院被告前案紀錄表1份在卷可憑，其於5年以
    內故意再犯本件有期徒刑以上之罪，為累犯，應依刑法第47
    條第1項之規定加重其刑。
三、按關於沒收之規定，刑法第266條第2項既有特別規定，自應
    優先於刑法總則第38條沒收之規定而為適用。原判決認被告
    一行為同時觸犯刑法第266條第1項前段及同法第268條2罪名
    ，依同法第55條規定從一重之圖利聚眾賭博罪處斷。查扣案
    之簽單乃當場賭博之器具，依同法第266條第2項規定，不問
    屬於犯人與否，沒收之。係採義務沒收主義，自應優先於採
    職權主義之同法第38條第1項第2款而適用。原判決竟依同法
    第38條第1項第2款予以沒收，已有適用法則不當之違法（最
    高法院87年度台非字第207號判決意旨參照）。原審判決對
    於被告論罪科刑，固非無見，但本件扣案之六合彩簽注單6
    張，為當場賭博之器具，已如上述，應依刑法第266條第2項
    規定，宣告沒收，原審判決竟依同法第38條第1項第2款予以
    沒收，尚有未洽。公訴人上訴指摘原判決具有上開違誤，為
    有理由，應將原判決予以撤銷改判。
四、爰審酌被告前已因賭博案件經法院論罪科刑，又因一時貪念
    ，不思依循正軌賺取金錢，而經營六合彩賭博，助長社會僥
    倖心理，對社會風氣有不良影響，且其經營六合彩賭博之目
    的在於獲致己身利益，暨審酌其犯罪之動機、智識程度、手
    段、生活狀況及其犯後坦承犯行之態度等一切情狀，量處如
    主文所示之刑，並諭知易科罰金之折算標準，以示懲儆。扣
    案之六合彩簽注單6張，為當場賭博之器具，業據被告供明
    在卷，應依刑法第266條第2項規定，宣告沒收。另扣案如附
    表編號2至6之物，係被告所有供犯罪所用，亦據被告供明，
    爰依刑法第38條第1項第2款規定宣告沒收。
據上論斷，應依刑事訴訟法第455條之1第1項、第3項、第369條
第1項前段、第364條、第299條第1項前段，刑法第266條第1項前
段、第2項、第268條、第55條、第47條第1項、第41條第1項前段
、第38條第1項第2款，刑法施行法第1條之1，判決如主文。
本案經檢察官紀雅惠到庭執行職務。
中    華    民    國    98    年    6     月    29    日
                  刑事第一庭    審判長法  官  余仕明
                                      法  官  唐中興
                                      法  官  陳銘壎
以上正本證明與原本無異。
本件不得上訴。
中    華    民    國    98    年    6     月    29    日
                                      書記官  謝鈴玉
附錄本案論罪科刑法條全文：
中華民國刑法第266條
（普通賭博罪與沒收物）
在公共場所或公眾得出入之場所賭博財物者，處 1 千元以下罰金
。但以供人暫時娛樂之物為賭者，不在此限。
當場賭博之器具與在賭檯或兌換籌碼處之財物，不問屬於犯人與
否，沒收之。
中華民國刑法第268條
（圖利供給賭場或聚眾賭博罪）
意圖營利，供給賭博場所或聚眾賭博者，處 3 年以下有期徒刑，
得併科 3 千 元以下罰金。
附表
┌──┬────────────┐
│編號│  物 品 名 稱 及 數 量  │
├──┼────────────┤
│一  │六合彩簽單6張           │
├──┼────────────┤
│二  │錄音帶1捲               │
├──┼────────────┤
│三  │錄音機1台               │
├──┼────────────┤
│四  │開獎號碼表1張           │
├──┼────────────┤
│五  │開獎日期表1張           │
├──┼────────────┤
│六  │帳單7張                 │
└──┴────────────┘


司法院資訊處製作；財團法人民間司法改革基金會備份。
